【裁判字號】    97,訴,70
【裁判日期】    970416
【裁判案由】    強盜
【裁判全文】
臺灣苗栗地方法院刑事判決                97年度訴字第70號
公  訴  人  臺灣苗栗地方法院檢察署檢察官
被      告  乙○○
指定辯護人  曾桂釵律師
上列被告因強盜案件，經檢察官提起公訴（97年度偵字第429 號
），本院判決如下：
    主  文
乙○○犯強盜罪，累犯，處有期徒刑伍年貳月。
    犯罪事實
一、乙○○前因公共危險案件，經本院判處有期徒刑9 月，嗣再
    經臺灣高等法院臺中分院判決上訴駁回而確定，甫於民國95
    年6 月23日縮刑期滿執行完畢。竟仍不知悔改，復意圖為自
    己不法之所有，於97年1 月19日12時40分許，前往其叔公甲
    ○○之苗栗縣頭份鎮廣興里7 鄰廣興148 號住處，趁年高77
    歲且行動遲緩之甲○○疏於注意之際，以雙手由後方強抱甲
    ○○至使不能抗拒，再下手強取甲○○褲子口袋內之現金，
    共計新臺幣（下同）28600 元，得手後正欲離去時，適甲○
    ○之子賴國祥返家見狀，乃將乙○○及與其一同到該址不知
    情之翁兆司驅逐離去。嗣甲○○始將遭乙○○強盜乙事告知
    賴國祥，賴國祥遍尋乙○○不著，乃報警究辦，經警於同日
    14時20分許，在苗栗縣竹南鎮○○里○ 鄰○○路12巷30號乙
    ○○住處查獲，且經乙○○自行交出尚未花用之20560 元（
    已發還；另借予翁兆司3000元、乙○○花用40元及遺失5000
    元），始悉上情。
二、案經甲○○訴由苗栗縣警察局頭份分局報請臺灣苗栗地方法
    院檢察署檢察官偵查起訴。
    理  由
壹、證據能力部分
一、按被告以外之人於審判外之陳述，雖不符刑事訴訟法第159
    條之1 至第159 條之4 之規定，然經當事人於審判程序同意
    作為證據，法院審酌該言詞陳述或書面陳述作成時之情況，
    認為適當者，亦得為證據，刑事訴訟法第159 條之5 第1 項
    定有明文；當事人、代理人或辯護人於法院調查證據時，知
    有刑事訴訟法第159 條第1 項不得為證據之情形，而未於言
    詞辯論終結前聲明異議者，視為有前項之同意，同法條第2
    項定有明文。
二、經查，證人甲○○、賴國祥、翁兆司等人於警詢中之供述；
    贓物認領保管單、呼氣中酒精濃度測試紀錄（酒測單）等文
    件，均係被告以外之人於審判外之陳述，且不符刑事訴訟法
    第159 條之1 至第159 條之4 之規定，被告、辯護人及檢察
    官就上開證據之證據能力於本院準備及審理程序時並不爭執
    其證據能力，且迄於言詞辯論終結前復未聲明異議，而本院
    審酌證人甲○○等人於警詢中之供述及上開贓物認領保管單
    等文件作成時之情況，並無違法取證之瑕疵，亦認以之作為
    證據為適當，依上開規定，證人甲○○等人於警詢中之供述
    及上開贓物認領保管單等文件，均有證據能力。
貳、實體部分
一、認定犯罪事實所根據的證據及理由：
（一）被告乙○○於警詢、偵訊時供述案發經過；於本院審理中
      自白前揭犯行等語明確（見警卷第3 頁至第10頁；偵查卷
      第5 至第8 頁、第21頁至第22頁；本院卷第55頁），並核
      與下述（二）至（四）證據相符。
（二）證人即告訴人甲○○於警詢、偵訊中證述遭被告強盜取財
      等語明確（見警卷第27頁至第32頁；偵查卷第18頁至第22
      頁）。
（三）證人翁兆司於警詢；證人賴國祥於警詢、偵訊中之證述（
      見本院卷第33頁至第37頁；警卷第34頁至第38頁；偵查卷
      第18頁至第22頁）。
（四）復有贓物認領保管單、呼氣中酒精濃度測試紀錄、現場照
      片等在卷足參（見警卷第33頁、第17頁、第22至第26頁）
      。
（五）綜上所述，被告之自白，核與事實相符，應堪採信。本案
      事證已臻明確，被告犯行應堪認定。
二、論罪科刑的理由：
    核被告所為，係犯刑法第328 條第1 項之強盜罪。至於被告
    雖請求本院依刑法第59條規定予以酌減其刑乙節，按刑法第
    59條之酌量減輕其刑，必須犯罪另有其特殊之原因與環境等
    等，在客觀上足以引起一般人之同情，認為即予宣告法定最
    低刑期，猶嫌過重者，始有其適用。質言之，法院依該條為
    裁判上減輕其刑者，應審酌是否符合相當及比例原則條件，
    方稱相當。本件被告強盜財物所使用之手段雖非嚴重惡劣，
    然告訴人甲○○為家族長輩，被告對其已年高77歲且行動遲
    緩之情應有知悉，仍對其施以強暴之手段而強盜財物，顯係
    利用告訴人之身體劣勢而為強盜犯行，漠視法紀之心態可見
    一斑，本件客觀上難以引起一般人之同情而可憫恕，亦非一
    時失慮致罹刑章之偶然犯罪甚明，本件法定刑規定既係本於
    保護財產及身體等法益之目的而為之處罰，乃維護社會秩序
    及增進公共利益所必要，非但無違憲法比例原則之規定（司
    法院大法官會議解釋第476 號類似見解可供參照），亦無情
    節尚堪憫恕之情，且無不符罪刑相當性及比例原則之虞，故
    本件並無適用刑法第59條規定之餘地，併予敘明。
三、量刑理由說明：
    爰審酌被告與告訴人有親戚關係，平日頗有往來，竟為逞自
    身貪念，於酒後自制力較差之情況下，對告訴人為強盜犯行
    ，事後雖交還大部分財物，然已造成告訴人心理受有難以彌
    補之傷害，本不宜寬貸，惟本院念及被告於審理中即時坦承
    犯行，知所悔悟，且已與告訴人達成和解，賠償告訴人之損
    失，告訴人亦到庭表示願意原諒被告（見本院卷第56頁），
    併參酌被告生活狀況、品行、智識程度、犯罪之動機、目的
    、手段、及所生危害等一切情況，爰量處如主文所示之刑，
    以玆懲儆。
四、應適用之法條：
（一）刑事訴訟法第299 條第1 項前段。
（二）刑法第328 條第1 項、第47條第1 項。
本案經檢察官蕭慶賢到庭執行職務。
中    華    民    國    97    年    4     月    16    日
                  刑事第二庭  審判長法  官  吳炳桂
                                    法  官  楊清益
                                    法  官  魏宏安
以上正本證明與原本無異。
如不服本判決，應於判決送達後10日內向本院提出上訴狀（應抄
附繕本），其未敘述上訴理由者，應於上訴期間屆滿後20日內補
提理由書狀於本院，上訴於臺灣高等法院臺中分院。告訴人或被
害人如對於本判決不服者，應具備理由請求檢察官上訴，其上訴
期間之計算係以檢察官收受判決正本之日期為準。
                                    書記官  廖鳳美
中    華    民    國    97    年    4     月    16    日
附錄本判決論罪科刑法條全文：
中華民國刑法第328條
（普通強盜罪）
意圖為自己或第三人不法之所有，以強暴、脅迫、藥劑、催眠術
或他法，至使不能抗拒，而取他人之物或使其交付者，為強盜罪
，處5 年以上有期徒刑。
以前項方法得財產上不法之利益或使第三人得之者，亦同。
犯強盜罪因而致人於死者，處死刑、無期徒刑或10年以上有期徒
刑；致重傷者，處無期徒刑或7 年以上有期徒刑。
第 1 項及第 2 項之未遂犯罰之。
預備犯強盜罪者，處 1 年以下有期徒刑、拘役或 3 千元以下罰
金。


司法院資訊處製作；財團法人民間司法改革基金會備份。
